臺灣臺北地方法院民事判決　　　　　　 99年度重訴字第291號
原　　　告　臺灣中小企業銀行股份有限公司
法定代理人　羅澤成
訴訟代理人　林緯
被　　　告　周振芳
　　　　　　吳俊慰
訴訟代理人　吳振家
上列當事人間請求清償借款事件，本院於民國100年2月15日言詞
辯論終結，判決如下：
    主  文
被告周振芳應給付原告新台幣柒佰伍拾萬元，及自民國九十八年
九月二十四日起至清償日止，按年息百分之一點０八計算之利息
，並自民國九十八年十月二十四日起，逾期在六個月以內者，按
上開利率百分之十，超過六個月者，超過部分按上開利率百分之
二十計付違約金。
被告周振芳應給付原告新台幣參拾柒萬柒仟柒佰陸拾貳元，及自
民國九十八年九月二十四日起至清償日止，按年息百分之三點六
五計算之利息，並自民國九十八年十月二十四日起，逾期在六個
月以內者，按上開利率百分之十，超過六個月者，超過部分按上
開利率百分之二十計付違約金。
被告周振芳應給付原告新台幣伍萬壹仟柒佰元，及其中新台幣肆
萬玖仟貳佰壹拾元自民國九十九年二月二日起至清償日止，按年
息百分之十九點七一計算之利息，並自民國九十九年二月二日起
至清償日止，按月給付新台幣陸佰元。
原告其餘之訴駁回。
訴訟費用新台幣柒萬玖仟伍佰零柒元由被告周振芳負擔
本判決關於原告勝訴部分，於原告以新台幣貳佰陸拾伍萬元為被
告周振芳供擔保後，得假執行。
原告其餘假執行之聲請駁回。
    事實及理由
甲、程序方面：
一、按當事人得以合意定第一審管轄法院。但以關於由一定法律
    關係而生之訴訟為限。前項合意，應以文書證之，民事訴訟
    法第24條定有明文。本件依兩造所簽之房屋貸款契約及個人
    貸款綜合契約壹、一般條款第16條及信用卡約定條款第24條
    約定，兩造合意以本院為第一審管轄法院，故原告向本院提
    起本件清償借款之訴，核與首揭規定，尚無不合，本院就本
    件清償借款之訴自有管轄權，合先敘明。
二、按訴之變更或追加，非經他造同意，不得為之，但擴張或減
    縮應受判決事項之聲明者，不在此限，民事訴訟法第 255條
    第1項第3款定有明文。查本件原告起訴時，請求被告就信用
    卡欠款之利息，按年息17.24%計算，嗣於民國 99年5月11日
    言詞辯論期日則擴張請求按年息19.71%計算，此核屬擴張應
    受判決事項之聲明，揆諸上開說明，於法即無不合，應予准
    許。
三、本件被告周振芳未於言詞辯論期日到場，核無民事訴訟法第
    386 條各款所列情形，應依原告之聲請，由其一造辯論而為
    判決。
乙、實體方面：
一、原告部分：
（一）原告起訴主張：
      1.被告周振芳於民國 97年5月23日邀同被告吳俊慰為一般
        保證人向原告借款新台幣（下同） 7,500,000元，借款
        期間自 97年5月23日起至117年5月23日止，約定利息自
        97年5月23日起，按原告定儲利率指數加年息0.21%計算
        ，自98年5月23日起改按原告定儲利率指數加年息0.28%
        計算，自 99年3月25日起改按原告定儲利率指數加年息
        0.91%機動計息，並自實際撥款日起，前2年按月付息，
        第 3年起依年金法按月攤還本息。並約定原告於法院為
        請求給付時，得將原約定利率視為不再機動調整，並以
        此時之利率計算全部遲延利息或違約金，借款到期或視
        為全部到期未立即償還時，按上開利率計付遲延利息，
        如有逾期攤還本金，借款人即喪失期限之利益，應立即
        全部償還，逾期清償在6個月以內者，按上開利率10%，
        超過6個月者，超過部分按上開利率20%計付違約金。詎
        被告周振芳僅繳納利息至 98年9月23日，嗣後即未依約
        清償本息，依上開約定，本件借款即視為全部到期，至
        今仍積欠原告本金7,500,000元，及自98年9月24日起至
        清償日止按年息1.08%計算之利息，暨自 98年10月24日
        起至清償日止，逾期在個月以內者，按上開利率 10%，
        逾期超過6個月以上部分，按上開利率20%計算之違約金
        未清償（下稱系爭借款1）。而被告吳俊慰為此筆借款
        之一般保證人，依民法第739條及第745條之規定，對嗣
        後被告周振芳財產為強制執行而無效果或不足之部分，
        被告吳俊慰即應負清償責任於原告。
      2.被告周振芳另於 97年5月23日邀同被告吳俊慰為連帶保
        證人向原告借款500,000元，借款期間自97年5月23日起
        至102年5月23日止，約定利息按原告定儲利率指數加年
        息 2.85%計算，嗣並隨原告定儲利率指數調整而調整，
        並自實際撥款日起，依年金法按月攤還本息。並約定原
        告於法院為請求給付時，得將原約定利率視為不再機動
        調整，並以此時之利率計算全部遲延利息或違約金，借
        款到期或視為全部到期未立即償還時，按上開利率計付
        遲延利息，如有逾期攤還本金，借款人即喪失期限之利
        益，應立即全部償還，逾期清償在 6個月以內者，按上
        開利率10%，超過 6個月者，超過部分按上開利率20%計
        付違約金。詎被告周振芳僅繳納本息至 98年9月23日，
        嗣後即未依約清償本息，依上開約定，本件借款即視為
        全部到期，至今仍積欠原告本金377,762元，及自98年9
        月24日起至清償日止按年息3. 65%計算之利息，暨自98
        年10月24日起至清償日止，逾期在 6個月以內者，按上
        開利率10%，逾期超過 6個月以上部分，按上開利率20%
        計算之違約金未清償（下稱系爭借款2）。被告吳俊慰
        為此筆借款之連帶保證人，就此筆借款應負連帶保證責
        任。
      3.被告周振芳又於 97年5月23日向原告申辦國際信用卡，
        卡號為：0000000000000000，額度為50,000元，結帳日
        為每月1日，繳款截止日為每月 15日，被告得選擇以循
        環信用方式繳付最低應繳金額，其餘部分按年息19.71%
        計付利息，若被告未於每月繳款截止日前付清當期最低
        應繳金額和遲誤繳款期限，應加計循環信用利息，並依
        約於延滯第三個月以上者，每月加計手續費 600元，若
        連兩期未依約清償，無須原告通知或催告，被告即喪失
        期限利益。詎被告自98年12月之應繳款日起即未依約繳
        款，至今已逾期清償逾 3個月以上，已喪失期限利益，
        依上開約定，系爭消費款項即視為全部到期，至今仍積
        欠原告51,700元（本金49,210元及利息、違約金、第 1
        個月及第2個月之手續費共2,490元）未清償（下稱系爭
        借款3）。為此爰依消費借貸、一般保證契約、連帶保
        證契約及信用卡使用等契約關係提起本件訴訟，並聲明
        ：(1)被告周振芳應給付原告7,500,000元，及自98年9
        月24日起至清償日止，按年息1.08%計算之利息，並自
        98年10月24日起，逾期在6個月以內者，按上開利率10%
        十，超過6個月者，超過部分按上開利率20%計付違約金
        ，其其強制執行無效果時，由被告吳俊慰給付之。(2)被
        告周振芳、吳俊慰應連帶給付原告377,762元，及自98
        年9月24日起至清償日止，按年息3.65%計算之利息，並
        自98年10月24日起，逾期在6個月以內者，按上開利率
        10%，超過6個月者，超過部分按上開利率20%計付違約
        金。(3)被告周振芳應給付原告51,700元，及其中49,210
        元自99年2月2日起至清償日止，按年息19.71%計算之利
        息，並自99年2月2日起至清償日止，按月給付600元。
        (4)願供擔保請准宣告假執行。
（二）對被告吳俊慰抗辯之陳述略以：被告吳俊慰確有到原告處
      ，並與原告之行員對保，其有同意擔任被告周振芳前開債
      務之連帶保證人等語。
二、被告周振芳經合法通知均未到庭，或以書狀提出任何答辯以
    供斟酌，被告吳俊慰則抗辯以：其在97年5月23日仍正常上
    班，並未至原告處與原告簽約成為被告周俊芳前開借款債務
    之一般或連帶保證人，更未於前開貸款契約書中簽名，其亦
    並已對被告周振芳提起刑事告訴等語。
三、關於被告周振芳部分，本件原告主張被告周振芳有向其借得
    前述款項，及迄今仍有前開數額未獲償等事實，已據其提出
    與所述相符之臺灣企銀房屋貸款契約、連線作業查詢單、消
    費明細表、放款利率歷史資料表、催告函、臺灣企銀個人貸
    款綜合契約、信用卡申請書、信用卡徵信核定表、信用卡約
    定條款等為證，被告周振芳已於相當時期受合法之通知，而
    於言詞辯論期日不到場，亦未提出準備書狀作何爭執，且被
    告吳俊慰到庭所為前述抗辯，復均屬其基於個人連帶保證關
    係之答辯，並非民事訴訟法第56條第1項第1款所規定得及於
    被告周振芳之情形，則就被告周俊芳部分原告之前開主張，
    依民事訴訟法第280條第3項準用第1項規定，即視同自認，
    原告據以請求被告周振芳如數清償，為有理由。
四、其次，關於被告吳俊慰部分，原告主張被告吳俊慰有同意擔
    任被告周振芳之系爭借款1一般保證人、系爭借款2之連帶保
    證人等事實，已為被告吳俊慰所否認，依民事訴訟法第277
    條前段關於當事人主張有利於己之事實者，就其事實有舉證
    責任之規定，原告就此自應舉證以實其說。然而，原告所提
    出系爭借款1、2借貸契約之一般或連帶保證人欄處關於被告
    吳俊慰之簽名或印文，被告吳俊慰均否認為其所簽寫或為其
    所使用之印文，以各該簽名字跡或印文與被告吳俊慰自承親
    自申辦之郵局、彰化銀行開戶所曾填具之資料上被告吳俊慰
    簽名相比對，二者寫具之樣式、運筆等狀況均迥異，印文字
    態樣式亦不同，與被告吳俊慰所提出自身使用之印章比對後
    ，各該印文亦與被告吳俊慰所持用者有別，有原告所提出各
    該借貸契約書及郵局、彰化銀行晴光分行所提供之帳戶資料
    影本、被告吳俊慰所提出印鑑章印文等件在卷可稽，加之系
    爭借款1、2借貸契約經簽立之97年5月23日，被告吳俊慰尚
    有在所任職之新榮緯股份有限公司上班，亦有其所提出該公
    司出具之出勤證明書、打卡資料影本各1份為憑，原告就此
    亦不爭執，均難認原告所提出之借貸契約確為被告吳俊慰所
    書立。至於被告吳俊慰另經訴外人玉山商業銀行股份有限公
    司（下稱玉山銀行）訴請其清償借款而經本院99年度訴字第
    955號民事事件審理中，被告吳俊慰雖曾稱有交付身分證、
    健保卡影本等與被告周振芳之情形，惟亦據其說明斯時僅有
    同意被告周振芳為其申請勞保給付，其甚且已就周振芳涉嫌
    冒用其名義簽立前開借款資料等事報警處理，復有被告吳俊
    慰所提出報案三聯單影本在卷可參，亦難徒憑被告吳俊慰自
    承曾將身分證、健保卡等資料影本交付被告周振芳一事，即
    得謂被告吳俊慰確有同意或授權被告周振芳為其辦理系爭借
    款1、2之ㄧ般或連帶保證人等情形，遑論前述本院99年度訴
    字第955號民事事件亦認訴外人玉山銀行並未能證明被告吳
    俊慰有向其申領信用卡之情形而駁回玉山銀行之請求在案，
    有該民事判決書1份在卷供參，則系爭借款1、2借貸契約簽
    立時雖有經人提出之被告吳俊慰身分證、健保卡影本等資料
    ，是否係遭人冒名提出者，亦非無可能，自難徒憑系爭借款
    1、2申辦時原告有取得被告吳俊慰之身分證、健保卡影本資
    料一事，即得謂斯時該人係經被告吳俊慰同意或授權所為，
    被告吳俊慰前開所辯，尚堪採信。因之，原告既未能提出其
    他資料證明斯時被告吳俊慰確有同意或授權他人辦理系爭借
    款1、2債務之一般或連帶保證人，其仍訴請被告吳俊慰與被
    告周振芳負系爭借款1之一般保證人清償責任，或系爭借款2
    之連帶保證清償責任，自均非有據，原告此部份之訴則應予
    駁回。
四、從而，原告依消費借貸契約之法律關係，請求被告周振芳給
    付如主文第1、2、3項所示之金額及利息、違約金為有理由
    ，應予准許。至於其對被告吳俊慰之請求部分，則屬無據，
    應予駁回。
五、關於原告前開勝訴部分，業據其陳明願供擔保以代釋明，請
    求宣告假執行，核與民事訴訟法第390條第2項之規定並無不
    合，茲酌定擔保金額，予以准許。至於其餘原告之訴既經駁
    回，其所為假執行之聲請即失所附麗，爰一併駁回之。
六、兩造其餘之攻擊或防禦方法及證據，經本院斟酌後，認為均
    不足以影響本判決之結果，自無逐一詳予論駁之必要，併此
    敘明。
七、訴訟費用負擔之依據：民事訴訟法第79條。
中    華    民    國    100    年    2    月    25    日
                  民事第七庭    法  官  林麗真
以上正本係照原本作成。
如對本判決上訴，須於判決送達後20日內向本院提出上訴狀。如
委任律師提起上訴者，應一併繳納上訴審裁判費。
中    華    民    國    100    年    2    月    25    日
                                書記官  黃靖雅